臺灣士林地方法院刑事判決　　　
110年度易字第632號
公  訴  人  臺灣士林地方檢察署檢察官
被      告  蕭信雲  


選任辯護人  吳聖平律師
上列被告因侵占等案件，經檢察官提起公訴（110年度偵字第961
0號），本院判決如下：
    主  文
本件公訴不受理。
    理  由
一、公訴意旨略以：被告蕭信雲因認其所住居之「天母石濤園」
    社區管理處人員未盡職責而心生不滿後，竟基於侵占、毀損
    犯意，或在該管理處內、或在接待窗台外，分別於①民國110
    年3月25日，徒手撥掃原放置在該處辦公桌上的紅外線體溫
    計（FT-F31）1支在地；②同年4月1日，以相同方式，將馬克
    杯1個掃落在地；③同年4月16日，以相同方式，將電話機、
    電腦鍵盤、滑鼠及膠台各1個（前開②③毀損物品經檢察官當
    庭確定），均致令該等屬於該社區住戶兼管理處主任委員即
    告訴人林鑫堉等住戶共同購置而交社區管理處人員管領、使
    用的物品不堪用，並於前揭4月1日，拔取亦屬於該社區住戶
    共有、原裝設在管理處的燈具之燈泡1個而據為己有。因認
    被告涉犯刑法第335條第1項侵占罪、第354條毀損罪等罪嫌
    等語。
二、按告訴乃論之罪，告訴人於第一審辯論終結前得撤回其告訴
    ，告訴經撤回者，應諭知不受理之判決，並得不經言詞辯論
    為之，刑事訴訟法第238條第1項、第303條第3款、第307條
    分別定有明文。次按刑事判決得就起訴之犯罪事實變更檢察
    官起訴所引應適用之法條者，以科刑或免刑判決為限，如檢
    察官以非告訴乃論之罪起訴，經法院審理結果，認為被告所
    犯實為告訴乃論之罪，且未經合法告訴，則於判決理由欄敘
    明其理由逕依刑事訴訟法第303條第3款諭知不受理判決即可
    ，原無適用同法第300條之餘地（最高法院71年度台上字第6
    600號判決參照）。
三、公訴意旨以被告涉犯侵占犯行，無非係以被告之陳述、告訴
    人林鑫堉之指述、證人黃藻良之證述、案發過程監視錄影紀
    錄光碟、被告毀損管理處物品清單、「天母石濤園」社區支
    付憑單、購買物品明細單及部分毀損物品照片為主要論據。
    訊據被告否認有何上開侵占之犯行，辯稱：我真的不知道是
    怎麼回事，我沒有拿走檯燈的燈泡，我不知道燈泡在哪裡，
    影片中的人不是我等語；辯護人則為被告辯稱：被告否認其
    為影片中之人，縱法院認被告有犯行，然被告罹患失智症、
    焦慮症，其於109年8月4日為神經心理評估時，在認知功能
    篩檢量表測得81分，而該測驗得分80分以下就是認知能力有
    障礙，且被告明顯在短期記憶、抽象思考上出現功能退化。
    又失智、認知功能退化目前並無藥可醫，而會隨著時間惡化
    ，惡化速度每人不一，本案發生在110年4月，距離前開神經
    心理評估已距近1年，被告確實患有失智症，行為時確實較
    欠缺辨識、控制能力。且被告為前開測驗同時有做簡易智能
    測驗，得分24分，參考衛生福利部全民健康保險藥品給付規
    定，即屬輕度至中度失智症，並開始服用相關藥物，顯示被
    告認知功能之程度達診斷失智症之標準，請求依刑法第19條
    之規定減輕或免除其刑。縱使法院認無刑法第19條之適用，
    亦請考量被告所涉罪名、告訴人受損輕微，被告與告訴人和
    解等情狀，依刑法第57條、第61條第3款，為緩刑、免刑或
    從輕量刑，以體察高齡且心智受損者的刑事程序權益等語。
四、經查：
(一)經本院勘驗址設臺北市○○區○○○路00○0號至68之10號天母石
    濤園管理處之監視器畫面，可見於110年4月1日17時55分至1
    8時，一名女子（下稱A女），徒手將該處電腦桌上之物品或
    丟棄、或移至他處而有發出聲響，並稱「丟掉活該」、「這
    殺死，我把他燈泡殺死告訴你」等語，並拔取燈具之燈泡1
    個，有本院勘驗筆錄1份存卷可查（本院卷第63頁至第72頁
    ）。就被告是否為前揭勘驗筆錄之A女乙節，經證人即告訴
    人於警詢時證稱被告即為為上開行為之人（偵卷第19頁），
    而被告於本院勘驗天母石濤園管理處於110年4月1日、16日
    監視器畫面後，陳稱：110年4月1日影片中之A女有點像我，
    另同年月16日影片中之A女是我等語（本院卷第46頁），再
    比對本院勘驗筆錄中110年4月1日及同年月16日之A女（本院
    卷第63頁至第93頁），兩人身型相似、均為銀白色短髮，且
    均穿著同款之咖啡色拖鞋，綜合上情，足證被告即110年4月
    1日監視器畫面中之A女，被告空言否認，自不足採。
(二)又被告固於110年4月1日17時55分至18時間，在上址管理處
    ，將燈具內之燈泡取走，然觀其先將該處電腦桌之物品丟棄
    、移至他處等行為，並陳稱「丟掉」、「我把他燈泡殺死」
    等言詞，可見被告應係為減損該燈具之使用價值，而取走燈
    泡以毀棄，並無將燈泡充當自己所有之財產，加以利用或事
    後變現之不法所有意圖，是被告此部分所為，應係成立刑法
    第354條之毀損他人物品罪，檢察官認被告係涉犯侵占罪，
    容有誤會，則被告被訴於110年4月1日將馬克杯1個掃落在地
    ，致令該物品不堪用，及取走燈泡之行為，及被訴於110年3
    月25日、4月16日毀損之行為，均係犯刑法第354條之毀損他
    人物品罪，依同法第357條規定，須告訴乃論。茲因告訴人
    於第一審辯論終結前，業與被告和解，並具狀撤回毀損告訴
    ，有刑事撤回告訴狀1紙可憑（本院卷第233頁），揆諸前開
    說明，自應均對被告諭知不受理之判決，且就被訴110年4月
    1日取走燈泡行為外之部分，不經言詞辯論為之。
據上論斷，應依刑事訴訟法第303條第3款、第307條，判決如主
文。
本案經檢察官蔡啟文提起公訴，檢察官張嘉婷到庭執行職務。
中　　華　　民　　國　　111 　年　　3 　　月　　22　　日
                  刑事第六庭  審判長  法  官  雷雯華
                                      法  官  林哲安
                                      法  官  李欣潔
以上正本證明與原本無異。
如不服本判決應於收受送達後20日內向本院提出上訴書狀，並應
敘述具體理由。其未敘述上訴理由者，應於上訴期間屆滿後20日
內向本院補提理由書（均須按他造當事人之人數附繕本）「切勿
逕送上級法院」。
                                      書記官  吳尚文
中　　華　　民　　國　　111 　年　　3 　　月　　28　　日